臺灣苗栗地方法院刑事判決
                                     110年度金訴字第46號
公  訴  人  臺灣苗栗地方檢察署檢察官
被      告  鄧士緯



上列被告因違反洗錢防制法等案件，經檢察官提起公訴（110年
度偵字第2134號）及移送併辦（臺灣臺中地方檢察署109年度偵
字第33515號），本院判決如下：
    主    文
戊○○幫助犯洗錢防制法第十四條第一項之洗錢罪，處有期徒刑參
月，併科罰金新臺幣壹萬元，罰金如易服勞役，以新臺幣壹仟元
折算壹日。
    犯罪事實
一、戊○○預見將銀行帳戶之提款卡及密碼提供他人時，有供不法
    詐騙份子利用，而幫助他人為財產犯罪之虞，且自該帳戶提
    領詐得款項後即會造成金流斷點、隱匿該犯罪所得之去向，
    產生逃避國家追訴、處罰之效果，竟基於縱若有人持該帳戶
    、提款卡及密碼作為犯罪工具使用亦不違反其本意之幫助他
    人詐欺取財及幫助洗錢之不確定故意，於民國109年5 月15
    日18時許，在位於臺中市進化路之統一超商，將其申辦之中
    華郵政股份有限公司大湖郵局帳號000-00000000000000號帳
    戶（下稱郵局帳戶）、台新國際商業銀行帳號000-00000000
    000000號帳戶（下稱台新帳戶) 之存摺、提款卡、密碼，交
    予自稱「明哥」之陳春泰（涉犯詐欺罪嫌部分，另行偵查中
    ）。嗣陳春泰即與其同夥（無證據證明有3人以上或有未滿1
    8歲之人）共同意圖為自己不法所有，基於詐欺取財、洗錢
    之犯意聯絡，於如附表所示之時間，以如附表所示之方法聯
    繫如附表所示之被害人，致各被害人陷於錯誤，分別於如附
    表所示之匯款時間，匯款如附表所示之金額至如附表所示之
    匯入帳戶內，旋於同日遭提領一空，產生掩飾、隱匿犯罪所
    得去向之結果。
二、案經甲○○、丙○○訴由苗栗縣警察局頭份分局報告臺灣苗栗地
    方檢察署檢察官偵查起訴，乙○○訴由臺中市政府警察局大雅
    分局報告臺灣臺南地方檢察署陳請臺灣高等檢察署檢察長核
    轉臺灣臺中地方檢察署檢察官移送併辦。
    理    由
壹、證據能力之說明
一、本判決所引用被告戊○○以外之人於審判外之陳述，檢察官、
    被告於本院審理時對於證據能力均不爭執，迄言詞辯論終結
    前亦未聲明異議，本院審酌上開證據資料作成時之情況，尚
    無違法不當及證明力明顯過低之瑕疵，而認為以之作為證據
    應屬適當，依刑事訴訟法第159條之5規定，均有證據能力。
二、本判決所引用之卷內其餘所有卷證資料，並無證據證明係公
    務員違背法定程序所取得，檢察官、被告於審判程序中復未
    於言詞辯論終結前表示異議，亦均有證據能力。
貳、實體方面
一、訊據被告矢口否認有何幫助詐欺取財、幫助洗錢之犯行，辯
    稱：伊因為工作需求，上網搜尋招募資訊後向陳春泰應徵工
    作，對方表示是從事博奕網站贏錢的提款工作，才將帳戶提
    供予陳春泰，當時陳春泰並沒有說薪水怎麼算，只說等到月
    底再結，後來提款卡就被鎖住不能用了云云。經查：
  ㈠被告有於於109年5月15日18時許，在位於臺中市進化路之統
    一超商，將郵局帳戶、台新帳戶之存摺、提款卡、密碼交予
    陳春泰。嗣陳春泰即與其同夥共同意圖為自己不法所有，基
    於詐欺取財、洗錢之犯意聯絡，於如附表所示之時間，以如
    附表所示之方法聯繫如附表所示之被害人，致各被害人陷於
    錯誤，分別於如附表所示之匯款時間，匯款如附表所示之金
    額至如附表所示之匯入帳戶內，旋於同日遭提領一空之事實
    ，業據被告迭於警詢、偵查中坦承不諱【見臺南市政府警察
    局第三分局南市警三偵字第1090291508號卷（下稱警卷）第
    3至9頁，臺灣苗栗地方檢察署110年度偵字第2134號卷（下
    稱偵2134卷）第31至41、215至217頁，臺灣臺中地方檢察署
    109年度偵字第33515號卷第49至51頁（下稱偵33515卷）第4
    9至55頁】，核與如附表所示之被害人於警詢時證述之情節
    相符（見偵2134卷第43至47、109至113、139至140頁，警卷
    第27至33頁），並有丁○○之元大銀行存摺影本、與「陳葉明
    」、「盛世國際VIP客服」之LINE對話紀錄，甲○○之銀行轉
    帳紀錄翻拍照片、盛世國際網站轉帳儲值紀錄、與「陳葉明
    」、「盛世國際VIP客服」之LINE對話紀錄，丙○○之中國信
    託銀行存摺影本、與「盛世國際VIP客服」之LINE對話紀錄
    、交易成功紀錄翻拍照片，乙○○與「陳葉明」、「盛世國際
    VIP客服」之LINE對話紀錄、交易明細，郵局帳戶個人基本
    資料、客戶歷史交易清單、郵政存簿儲金立帳申請書、交易
    明細、台新帳戶客戶基本資料、交易明細在卷可考（見偵21
    34卷第67至103、127至133、159至167、175至189頁，警卷
    第61至73、87至107頁），此部分事實，首堪認定。
  ㈡認識為犯意之基礎，無認識即無犯意可言，此所以刑法第13
    條規定，行為人對於構成犯罪之事實，明知並有意使其發生
    者為故意（第一項，又稱直接或確定故意）；行為人對於犯
    罪之事實，預見其發生，而其發生並不違背其本意者，以故
    意論（第二項，又稱間接或不確定故意）。故不論行為人為
    「明知」或「預見」，皆為故意犯主觀上之認識，所異者僅
    係前者須對構成要件結果實現可能性有「相當把握」之預測
    ；而後者則對構成要件結果出現之估算，祇要有一般普遍之
    「可能性」為已足，其涵攝範圍較前者為廣，認識之程度則
    較前者薄弱，然究不得謂不確定故意之「預見」非故意犯主
    觀上之認識（最高法院100年度台上字第1110號判決意旨參
    照）。而金融機構帳戶之提款卡及密碼等帳戶資料，係針對
    個人身分社會信用而予以資金流通，具有強烈之屬人性，且
    其用途不以提款為限，尚具轉帳之轉出或轉入等資金流通功
    能，而可作為不法犯罪所得之人頭帳戶，事關個人財產權益
    保障，其專有性甚高，稍具通常社會歷練與經驗之一般人亦
    均應妥為保管、使用該等物品，縱偶因特殊情況須將該等物
    品提供予他人使用，亦必深入瞭解該他人之可靠性與用途，
    再行提供，俾免該等專有物品被不明人士利用或持之為與財
    產有關之犯罪工具，並期杜絕自己金融帳戶存款遭他人冒用
    ，使真正詐欺犯者，無法被查獲，此均為一般人生活認知之
    常識。且現今金融機構林立，一般民眾申請金融存款帳戶，
    不僅無須負擔費用，亦無何特殊資格限制，任何人均可自由
    至各金融機構申請開設多個帳戶，並無數量之限制，是依一
    般人之社會生活經驗，若見非親非故之他人不以自己名義申
    辦、使用金融機構帳戶，反無故向他人收集金融機構帳戶作
    為不明用途使用或流通，就該金融帳戶資料可能供為詐欺等
    不法目的之用，當有合理之預期。又社會上利用他人帳戶以
    行詐騙之事屢見不鮮，詐騙份子以假交易、網購付款方式設
    定錯誤、中獎、退稅、家人遭擄、信用卡款對帳、金融卡密
    碼外洩、疑似遭人盜領存款等各種不同名義與方式，詐騙被
    害人誤信為真至金融機構櫃檯電匯，抑或持提款卡至自動櫃
    員機依其指示操作轉出款項至指定帳戶後，隨即將之提領一
    空之詐騙手法，已經政府多方宣導，並經媒體廣為披露，凡
    具有一定知識及社會經驗之人，均無不知之可能。
  ㈢本案被告於行為時為成年人，且自陳曾有從事洗床工作之經
    驗，顯具有相當社會生活經驗，對於詐騙犯罪行為人多不親
    自實行犯罪行為，而係利用車手從人頭帳戶提領詐騙款項，
    業經報章、網路媒體多所披露，並屢經政府及新聞為反詐騙
    之宣導，應均可知悉無正當理由即表示願支付對價取得他人
    之人頭帳戶使用，其目的多係藉此順利實行詐騙、並取得不
    法犯罪所得，隱匿背後主嫌身分以逃避追查（被告並於本院
    審理中坦承明知此情，見本院卷第173頁）。且觀諸被告於
    偵查中之供述內容可知（見偵2134卷第215至217頁，偵3351
    5卷第49至51頁），被告係於網路認識自稱「明哥」之陳春
    泰，當時對其個人真實資料、背景或從事職業均無所悉，而
    據陳春泰表示被告僅須提供郵局、台新帳戶出租使用，無需
    任何勞力付出，每月即可獲得一定比例之分紅，實與一般社
    會需付出勞力方可獲取金錢之常情有悖。再者，陳春泰雖僅
    向被告表示係用作博弈遊戲使用，然若陳春泰與其同夥取得
    郵局、台新帳戶係作合法使用，渠等大可請匯款人將款項匯
    入自身金融機構帳戶以方便查帳，何須如此大費周章，出錢
    向非親非故之被告租借郵局、台新帳戶以作使用？另依據被
    告之郵局、台新帳戶交易明細（見偵2134卷第175至189頁）
    ，被告於交付郵局、台新帳戶給陳春泰前，郵局帳戶內餘額
    僅剩6元、台新帳戶則未有任何餘額，顯見被告係因主觀上
    判斷交付郵局、台新帳戶之存摺、提款卡及密碼予陳春泰後
    ，可能遭受之損害、不利益風險極小，並可因此獲取顯不相
    當之金錢利益，方基此投機想法，輕率交付郵局、台新帳戶
    存摺、提款卡及密碼予陳春泰使用。是依憑上開事證，顯然
    被告交付郵局、台新帳戶之存摺、提款卡及密碼時，主觀上
    已預見陳春泰欲將此等個人資料作為不法犯罪使用之高度可
    能，仍因自身金錢需求，不顧後果為何而執意為之，顯有容
    認發生而不違背其本意之不確定故意，應屬明確。
  ㈣另被告否認有幫助洗錢犯行。惟金融帳戶乃個人理財工具，
    依我國現狀，申設金融帳戶並無任何特殊限制，且可於不同
    之金融機構申請多數帳戶使用，是依一般人之社會通念，若
    見他人不以自己名義申請帳戶，反而收購或借用別人之金融
    帳戶以供使用，並要求提供提款卡及告知密碼，則提供金融
    帳戶者主觀上如認識該帳戶可能作為收受、提領特定犯罪所
    得使用，他人提領後即產生遮斷金流以逃避國家追訴、處罰
    之效果，仍基於幫助之犯意提供，應論以幫助犯同法第14條
    第1 項之一般洗錢罪（最高法院刑事大法庭108年度台上大
    字第3101號裁定、同院108年度台上字第3897號判決意旨參
    照）。本案被告將郵局、台新帳戶之存摺、提款卡及密碼一
    併交付，堪見被告主觀上有將郵局、台新帳戶交由他人匯款
    、領款使用之認知，且被告交出帳戶資料後，除非將郵局、
    台新帳戶存摺、提款卡辦理掛失，已喪失實際控制權，無從
    追蹤該等帳戶內資金去向，則其主觀上自可預見該等帳戶後
    續資金流向，有無法追索之可能性，對於匯入帳戶內資金如
    經持有之人提領後，已無從查得，形成金流斷點，將會產生
    遮斷金流以逃避國家追訴、處罰之效果，主觀上亦有認識。
    是被告就其提供郵局、台新帳戶存摺、提款卡及密碼之行為
    ，對陳春泰與其同夥利用該等帳戶資料存、匯入詐欺所得款
    項，進而加以提領，而形成資金追查斷點之洗錢行為提供助
    力，既可預見，仍提供郵局、台新帳戶存摺、提款卡及密碼
    供陳春泰使用，即有容任而不違反其本意，則其有幫助洗錢
    之不確定故意，亦堪認定。
  ㈤至被告雖於本院審理中改稱：伊係持伊的帳戶提款卡，親自
    與陳春泰一同提領款項，並非交付帳戶存摺、提款卡及密碼
    予陳春泰云云。然被告此部分供述顯然與其於警詢、偵查中
    供述係將郵局、台新帳戶存摺、提款卡及密碼供陳春泰使用
    之情節相悖；而被告於警詢、偵查中就交付帳戶存摺、提款
    卡及密碼之時間、地點均供述甚詳，若非真有將該等個人資
    料交予陳春泰持有使用一事，豈有可能為如此確切之陳述？
    且查，被告究竟係將郵局、台新帳戶之帳戶資料提供給陳春
    泰後，再依指示親自與陳春泰一同提領款項；抑或是將郵局
    、台新帳戶存摺、提款卡及密碼供陳春泰使用，此部分僅有
    被告一己之供述，並未有其他客觀證據可以證明被告前後所
    述何者為真，是依據「罪證有疑，利歸被告」之審理原則，
    本院認應以較有利被告之認定為準（即認被告係將郵局、台
    新帳戶存摺、提款卡及密碼供陳春泰使用，構成幫助犯而非
    正犯；且此部分除被告於警詢、偵查中之供述外，尚有如理
    由欄貳、一、㈠所載之各項供述、非供述證據可為補強證據
    ）。
  ㈥從而，被告前揭所辯，要難採信；本案事證明確，被告幫助
    詐欺取財、幫助洗錢之犯行，已堪認定，應依法論科。
二、論罪科刑：
  ㈠按刑法上之幫助犯，係對於犯罪與正犯有共同之認識，而以
    幫助之意思，對於正犯資以助力，且未參與實施犯罪之行為
    者而言（最高法院84年度台上字第5998號、88年度台上字第
    1270號判決意旨參照）。查被告將郵局、台新帳戶之存摺、
    提款卡及密碼交予他人使用，使他人得基於詐欺取財之犯意
    對如附表所示之被害人施加詐術，致使渠等陷於錯誤而為財
    物之交付，聽從指示匯款後旋遭提領一空，進而受有財產損
    害，並造成掩飾、隱匿犯罪所得去向之結果；惟被告僅單純
    提供帳戶供人使用，且卷內亦無證據證明被告有參與詐欺取
    財、洗錢犯行之構成要件行為，應認純係出於幫助之意思而
    提供助力，揆諸前開說明，當屬幫助犯。是核被告所為，係
    犯刑法第30條第1項前段、第339條第1項之幫助詐欺取財罪
    、刑法第30條第1項前段、洗錢防制法第14條第1項之幫助洗
    錢罪。
  ㈡被告以一行為提供郵局、台新帳戶，幫助他人先後對如附表
    所示之被害人為詐欺取財犯行，為同種想像競合犯；又同時
    觸犯上開2罪名，為異種想像競合犯，應依刑法第55條前段
    規定從一重之幫助洗錢罪處斷。臺灣臺中地方檢察署檢察官
    109年度偵字第33515號移送併辦意旨書移送併辦部分，與檢
    察官已提起公訴之部分，具有想像競合犯之裁判上一罪關係
    ，為起訴效力所及，本院自得併予審理。
  ㈢刑之加重、減輕事由：
　⒈按刑法第47條第1項有關累犯加重本刑之規定，不生違反憲法
    一行為不二罰原則之問題。惟其不分情節，基於累犯者有其
    特別惡性及對刑罰反應力薄弱等立法理由，一律加重最低本
    刑，於不符合刑法第59條所定要件之情形下，致生行為人所
    受之刑罰超過其所應負擔罪責之個案，其人身自由因此遭受
    過苛之侵害部分，對人民受憲法第8條保障之人身自由所為
    限制，不符憲法罪刑相當原則，牴觸憲法第23條比例原則。
    於此範圍內，有關機關應自本解釋公布之日起2年內，依本
    解釋意旨修正之。於修正前，為避免發生上述罪刑不相當之
    情形，法院就該個案應依本解釋意旨，裁量是否加重最低本
    刑，司法院釋字第775號解釋文參照。查被告前因違反藥事
    法案件，經法院判決處有期徒刑3月確定，嗣於107年2月15
    日執行完畢出監，有臺灣高等法院被告前案紀錄表在卷可考
    。是被告於受有期徒刑執行完畢後，5年內再犯本案有期徒
    刑以上之各罪，自均構成累犯。然審酌被告前所違犯者乃係
    違反藥事法之罪，與本案所犯幫助洗錢罪之罪質迥異，且犯
    罪行為、手段、目的均不相同，尚難認為其具有對刑罰反應
    力薄弱或主觀惡性重大之情形，故本院綜合斟酌各項情狀，
    認本案被告所為犯行，尚無依刑法第47條第1項規定加重其
    刑之必要，爰不予加重其刑。
　⒉又被告係基於幫助之犯意而違犯本案，為幫助犯，應依刑法
    第30條第2項規定，按正犯之刑減輕之。
  ㈣爰以行為人之責任為基礎，審酌日常生活中，不法之徒利用
    人頭帳戶進行詐騙他人錢財犯行，經傳播媒體多所報導，政
    府機關亦廣為宣導，一般稍具知識之人，對此情形均難諉以
    不知。則被告既為成年人，且具有通常生活智識及經驗，理
    應對於提供帳戶予他人，可能遭他人作為犯罪工具使用、更
    將造成犯罪偵查機關追查贓款、查獲犯罪行為人之困難有所
    認識，竟率然提供郵局、台新帳戶供他人為不法使用，助長
    詐欺取財犯罪風氣，並使詐欺不法所得真正去向、所在得以
    獲得隱匿，對社會秩序有重大危害，所為實有不該；兼衡被
    告未實際參與本案詐欺取財、洗錢之犯行，可責難性較輕，
    與犯罪動機、手段、目的，自陳高職肄業之智識程度，於另
    案入監執行前從事洗床工作、每月收入約新臺幣（下同）3
    萬5仟元至4萬元，與父母同住之家庭生活狀況（見本院卷第
    180頁），及如附表所示被害人分別所受之損害，另被告已
    於本院審理中與如附表編號1至3所示之被害人成立和解（見
    本院卷第187至188頁之110年度附民字第93、151號和解筆錄
    ）、表示願意就渠等所受損害負賠償責任，態度尚可等一切
    情狀，量處如主文所示之刑，並就罰金刑部分諭知易服勞役
    之折算標準，以資懲儆。
三、沒收部分：
  ㈠按幫助犯係指就他人之犯罪加以助力，使其易於實行之積極
    或消極行為而言。其犯罪態樣與實行犯罪之正犯有異，所處
    罰者乃其提供助力之行為本身，而非正犯實行犯罪之行為。
    因此幫助犯不適用責任共同之原則，對正犯所有供犯罪所用
    或因犯罪所得之物，勿庸併為沒收之宣告（最高法院100年
    度台上字第2500號判決意旨參照）。是被告既非為實行本案
    詐欺取財犯行之人，且於本院審理中自承並未獲得任何金錢
    或利益（見本院卷第175頁），遍查卷內客觀證據亦不能證
    明被告有因本案犯行獲得金錢利益；參諸上開說明，就他人
    實行詐欺取財犯行之犯罪所得，自毋庸對被告諭知沒收或追
    徵。
  ㈡又按犯第14條之罪，其所移轉、變更、掩飾、隱匿、收受、
    取得、持有、使用之財物或財產上利益，沒收之，洗錢防制
    法第18條第1項前段固有明文。惟被告既非實際上提領款項
    之人，無掩飾隱匿詐欺贓款之犯行，尚非洗錢防制法第14條
    第1 項之正犯，自無上開條文適用。
  ㈢另就被告郵局、台新帳戶之存摺、提款卡，雖交付他人作為
    幫助詐欺取財、幫助洗錢所用，惟該等帳戶已被列為警示戶
    ，無法再供交易使用，且存摺、提款卡本身之價值甚低，復
    未扣案，因認尚無沒收之實益，其沒收不具有刑法上之重要
    性，故依刑法第38條之2第2項規定，亦不予宣告沒收，併予
    敘明。
據上論斷，應依刑事訴訟法第299條第1項前段，洗錢防制法第2 
條第2款、第14條第1項，刑法第11條前段、第30條第1項前段、
第2項、第339條第1項、第55條、第42條第3項前段，刑法施行法
第1條之1第1項，判決如主文。
本案經檢察官林宜賢提起公訴，檢察官林俊杰移送併辦，檢察官
馮美珊、林宜賢到庭執行職務。
中    華    民    國   110    年    9     月    16    日
                  刑事第四庭  審判長法  官  羅貞元

                                    法  官  紀雅惠

                                    法  官  申惟中
以上正本證明與原本無異。　　　　　　　　　　　　　　　　如不服本判決應於收受判決後20日內向本院提出上訴書狀，並應敘述具體理由。其未敘述上訴理由者，應於上訴期間屆滿後20日內向本院補提理由書(均須按他造當事人之人數附繕本)「切勿逕送上級法院」。告訴人或被害人如對本判決不服者，應具備理由請求檢察官上訴，其上訴期間之計算係以檢察官收受判決正本之日期為準。　　　　　　　　　　　　　　　　　　　　　　　         　　　　　　　　　　　　　書記官　陳邦旗　　　
中　　華　　民　　國　　110 　年　　9 　　月　　16　　日
附錄本案論罪科刑法條：
中華民國刑法第30條
幫助他人實行犯罪行為者，為幫助犯。雖他人不知幫助之情者，
亦同。
幫助犯之處罰，得按正犯之刑減輕之。

中華民國刑法第339條
意圖為自己或第三人不法之所有，以詐術使人將本人或第三人之
物交付者，處 5 年以下有期徒刑、拘役或科或併科 50 萬元以
下罰金。
以前項方法得財產上不法之利益或使第三人得之者，亦同。
前二項之未遂犯罰之。

洗錢防制法第14條
有第二條各款所列洗錢行為者，處 7 年以下有期徒刑，併科新
臺幣 5 百萬元以下罰金。
前項之未遂犯罰之。
前二項情形，不得科以超過其特定犯罪所定最重本刑之刑。

附表：
編號 被害人    時  間 方  法 匯款時間 金額 （新臺幣） 匯入帳戶  1 丁○○ 109年5月9日 「陳春泰」與其同夥以「陳葉明」名義加入丁○○之臉書好友，並互加LINE好友，「陳葉明」即以LINE佯稱加入「盛世國際」投資網站，可帶丁○○投資云云，致丁○○陷於錯誤，依指示操作投資網站並將款項匯出。 109年5月18日20時許 20,000元 郵局帳戶     109年5月22日19時30分許 10,000元   2 甲○○ 109年5月初某日 「陳春泰」與其同夥以「陳葉明」名義加入甲○○之臉書好友，並互加LINE好友，「陳葉明」即以LINE佯稱加入「盛世國際」投資網站，可保證獲利、穩賺不賠云云，致甲○○陷於錯誤，依指示操作投資網站，而將款項匯至指定帳戶。 109年5月21日20時24分許 10,000元 郵局帳戶     109年5月22日13時57分許 10,000元      109年5月22日14時42分許 10,000元   3 丙○○ 109年5月23日17時許 「陳春泰」與其同夥以不詳網友名義傳送「盛世國際公司」遊戲APP予丙○○，並佯裝為客服人員，透過LINE與丙○○聯繫，佯稱可儲值遊戲金、進行比大小遊戲贏得獎金云云，致丙○○陷於錯誤，依指示匯款至指定帳戶。 109年5月24日19時37分許 35,000元 台新帳戶     109年5月23日16時58分、17時許 50,000元 50,000元 郵局帳戶  4 乙○○ 109年5月間某日 「陳春泰」與其同夥以「陳葉明」名義加入乙○○之臉書好友，並互加LINE好友，「陳葉明」即以LINE佯稱加入「盛世國際」投資網站，可保證獲利、穩賺不賠云云，致乙○○陷於錯誤，依指示操作投資網站，而將款項匯至指定帳戶。 109年5月19日19時53分許 30,000元 郵局帳戶